臺灣臺中地方法院臺中簡易庭小額民事判決
111年度中小字第3399號
原      告  和泰產物保險股份有限公司

法定代理人  莊瑞德  
訴訟代理人  李維浚  
複 代理 人  莊子賢律師
被      告  古滄隆  

上列當事人間侵權行為損害賠償（交通）事件，本院於民國111
年10月13日言詞辯論終結，判決如下：
    主      文
被告應給付原告新臺幣壹萬柒仟貳佰肆拾參元及自民國一一一年
八月三十日起至清償日止，按年息百分之五計算之利息。
原告其餘之訴駁回。
訴訟費用新臺幣壹仟元由被告負擔新臺幣陸佰參拾參元，餘由原
告負擔。
本判決原告勝訴部分得假執行。
    事實及理由
一、原告起訴聲明請求被告給付原告新臺幣（下同）4萬0584元
    及利息，嗣減縮如後開聲明所示（見卷第82頁），依民事訴
    訟法第255條第1項第3款規定，應予准許。
二、被告經合法通知，無正當理由，未於最後言詞辯論期日到場
    ，核無民事訴訟法第386 條所列各款情形，爰依原告之聲請
    ，由其一造辯論而為判決。
三、原告主張：被告於民國109年8月2日21時51分許，駕駛車號0
    00-0000號自用小貨車，行經臺中市○○區○○路000號前，因倒
    車未注意其他車輛，碰撞原告承保訴外人洪沛志駕駛其所有
    車號000-0000號自用小客車（下稱系爭車輛）致受損。系爭
    車輛送修復，鈑金費用新臺幣（下同）7150元、塗裝費用1
    萬5374元、零件費用1萬8060元，合計4萬0584元，扣除零件
    部分折舊，必要修理費用為3萬8918元，被告應負擔7成肇事
    責任為2萬7243元，爰依保險代位及侵權行為之法律關係，
    請求被告如數給付並自起訴狀繕本送達翌日起加計法定遲延
    利息等語。並聲明：被告應給付原告2萬7243元及自起訴狀
    繕本送達翌日起至清償日止，按年息百分之5計算之利息。
四、被告未於言詞辯論期日到場，亦未提出書狀作何聲明或陳述
    。
五、得心證之理由：
  ㈠原告主張系爭車輛與被告駕駛車號000-0000號自用小貨車於
    前揭時、地發生碰撞，致系爭車輛受有損害，其已依保險契
    約給付保險金4萬0584元等事實，業據其提出警製道路交通
    事故現場圖影本、初步分析研判表影本、行車執照影本、車
    險理賠計算書影本、估價單影本、電子發票影本、車損照片
    影本為證（見卷第19-37頁），並有臺中市政府警察局道路
    交通事故調查卷宗影本附卷可稽（見卷第47-59頁），堪信
    為真實。按因故意或過失，不法侵害他人之權利者，負損害
    賠償責任；汽車、機車或其他非依軌道行駛之動力車輛，在
    使用中加損害於他人者，駕駛人應賠償因此所生之損害，但
    於防止損害之發生，已盡相當之注意者，不在此限，民法第
    184條第1項前段、第191條之2定有明文。被告駕駛車輛過失
    肇事致使系爭車輛受損，應負賠償損害責任。
　㈡按不法毀損他人之物者，被害人得請求賠償其物因毀損所減
    少之價額，民法第第196 條定有明文。物被毀損時，被害人
    除得依民法第196條請求賠償外，並不排除民法第213條至第
    215條之適用。依民法第196條請求賠償物被毀損所減少之價
    額，得以修復費用為估定之標準，但以必要者為限( 例如：
    修理材料以新品換舊品，應予折舊 )。被害人如能證明其物
    因毀損所減少之價額，超過必要之修復費用時，就其差額，
    仍得請求賠償（最高法院77年度第9 次民事庭會議決議(一)
    參照）。查系爭車輛因車禍毀損支出修理費4萬0584元，其
    中鈑金7150元、塗裝費用1萬5374元、零件費用1萬8060元
　　，有電子發票及估價單在卷可稽（見卷第27-33頁）。前開
    零件部分既係以新品換舊品，自應將零件折舊部分予以扣除
    。系爭車輛係於109年6月出廠，有行車執照影本可稽（見卷
    第19頁）。依營利事業所得稅查核準則第95條第6 項規定：
    「固定資產提列折舊採用定率遞減法者，以一年為計算單位
    ，其使用期間未滿一年者，按實際使用之月數相當於全年之
    比例計算之，不滿一月者，以一月計」，系爭車輛自109年6
    月使用至本件損害發生之109年8月2日，使用之期間應以3個
    月計，其折舊扣除標準，依行政院所頒固定資產耐用年數表
    及固定資產折舊率表之規定，小型車之耐用年數為5 年，依
    定率遞減法，每年折舊369/1000，則更換零件費用1萬8060
    元依上開標準計算，扣除折舊額後為1萬6394元（計算方法
    如附表），加計鈑金7150元及塗裝費用1萬5374元，系爭車
    輛之必要修理費用為3萬8918元（16394元＋7150元＋15374元＝
    38918元）。
  ㈢按損害之發生或擴大，被害人與有過失者，法院得減輕賠償
    金額或免除之，民法第217條第1項規定甚明。又所謂被害人
    與有過失，只須其行為為損害之共同原因，且其過失行為並
    有助成損害之發生或擴大者，即屬相當（最高法院96年度台
    上字第2324號判決參照）。查本件系爭車輛之駕駛有違規停
    車之過失，被告當時駕車有倒車未注意其他人車安全之過失
    等情，有卷附現場圖、A3類道路交通事故調查報告表、現場
    照片等資料可憑（見卷第49-52、55-59頁）。本院斟酌前揭
    事故發生過失情節，認原告主張系爭車輛駕駛即訴外人洪沛
    志應負擔10分之3之責任，被告應負擔10分之7之責任，應屬
    適當。依此過失比例計算結果，訴外人洪沛志得請求被告賠
    償車損2萬7243元（38918元×7/10＝27243元，元以下4捨5入
    ）。又事故發生後當下被告已賠償洪沛志1萬元（見卷第52
    頁），扣除後，訴外人洪沛志就系爭車輛損害尚得請求被告
    賠償1萬7243元（27243元－10000元＝17243元）。
　㈣按「被保險人因保險人應負保險責任之損失發生，而對於第
    三人有損失賠償請求權者，保險人得於給付賠償金額後，代
    位行使被保險人對於第三人之請求權。但其所請求之數額，
    以不逾賠償金額為限」，保險法第53條第1 項規定甚明。原
    告業依保險契約給付保險金4萬0584元予訴外人洪沛志，訴
    外人洪沛志對於被告之損害賠償請求權，於原告給付賠償金
    額之範圍，法定移轉予原告。因洪沛志就系爭車輛損害債權
　　僅餘1萬7243元，原告於此範圍合法受讓債權，依保險代位
    及侵權行為之法律關係，僅得請求被告賠償1萬7243元。
  ㈤末按「給付無確定期限者，債務人於債權人得請求給付時，
    經其催告而未為給付，自受催告時起，負遲延責任。其經債
    權人起訴而送達訴狀，或依督促程序送達支付命令，或為其
    他相類之行為者，與催告有同一之效力。」，「遲延之債務
    ，以支付金錢為標的者，債權人得請求依法定利率計算之遲
    延利息。但約定利率較高者，仍從其約定利率。」，民法第
    229條第2項、第233條第1項定有明文。原告所提民事起訴狀
    繕本於111年8月29日送達被告（送達證書見卷第69頁），被
    告自受起訴狀送達時起負遲延責任，並應自翌日起加付法定
    遲延利息。
六、從而，原告本於保險代位及侵權行為之法律關係，請求被告
    給付1萬7243元及自起訴狀繕本送達翌日即111年8月30日起
    至清償日止，按年息百分之5 計算之利息，為有理由，應予
    准許。逾此部分之請求，為無理由，應予駁回。並依民事訴
    訟法第436條之19第1項、第79條規定，確定本件訴訟費用10
    00元（即第1審裁判費）由被告負擔633元，餘由原告負擔。
七、本件小額訴訟為被告敗訴判決，依民事訴訟法第436條之20
    規定，應依職權宣告假執行。
八、據上論結，本件原告之訴為一部有理由，一部無理由，依民
    事訴訟法第436條之23、第436條第2項、第385條第1 項前段
    、第79條、第436條之19第1 項、第436條之20，判決如主文
    。　　
中　　華　　民　　國　　111 　年　　11　　月  　 3　　日
                  臺灣臺中地方法院臺中簡易庭
                              法　官　熊祥雲
以上正本係依原本作成
如不服本判決，應於送達後廿日內，以判決違背法令為理由，向
本院提出上訴狀並表明上訴理由（上訴理由應表明一、原判決所
違背之法令及其具體內容；二、依訴訟資料可認為原判決有違背
法令之具體事實），如於本判決宣示後送達前提起上訴者，應於
判決送達後廿日內補提上訴理由書（須附繕本）。
中　　華　　民　　國　　111 　年　　11　　月  　 3　　日
                              書記官  王麗麗　
附表
-----
折舊時間           金額
第1年折舊值        18,060×0.369×(3/12)=1,666
第1年折舊後價值    18,060-1,666=16,394